臺灣高雄地方法院刑事裁定
111年度毒聲字第689號
聲  請  人  臺灣高雄地方檢察署檢察官
被      告  陳育祥


上列被告因違反毒品危害防制條例案件，經檢察官聲請送觀察、
勒戒（111年度毒偵字第804號），本院裁定如下：
    主  文
陳育祥施用第二級毒品，令入勒戒處所觀察、勒戒，其期間不得
逾貳月。
    理  由
一、聲請意旨如附件聲請書所載。
二、按犯毒品危害防制條例第10條之罪者，檢察官應聲請法院裁
    定，令被告入勒戒處所觀察、勒戒，其期間不得逾2月；依
    前項規定為觀察、勒戒或強制戒治執行完畢釋放後，3年後
    再犯第10條之罪者，適用本條前2項之規定，毒品危害防制
    條例第20條第1項、第3項分別定有明文。而上開所謂「3年
    後再犯」，只要本次再犯距最近1次觀察、勒戒或強制戒治
    執行完畢釋放，已逾3年者，即該當之，不因其間有無犯第1
    0條之罪經起訴、判刑或執行而受影響（最高法院刑事大法
    庭109年度台上大字第3826號裁定意旨參照）。
三、又依毒品檢驗學上之常規，尿液中含毒品成分反應所使用之
    檢驗方法，對於受檢驗者是否確有施用毒品行為之判斷，在
    檢驗學常規上恆有絕對之影響。其以酵素免疫分析或薄層定
    性分析等方式為初步篩檢者，因具有相當程度偽陽性之可能
    ，如另以氣（液）相層析、質譜分析等較具公信力之儀器為
    交叉確認，因出現偽陽性反應之機率極低，核足據為對涉嫌
    人不利之認定。再者，依據西元2018年美國FDA網站公布尿
    液中於施用第二級毒品甲基安非他命與安非他命可檢出之時
    限為2至3天，有行政院衛生福利部食品藥物管理署民國108
    年1月21日FDA管字第1089001267號函在卷參照，均併說明。
四、經查：
㈠、被告陳育祥於111年1月11日12時5分許為警採尿時回溯72小時
    內某時（不含公權力拘束期間；聲請意旨記載回溯「96小時
    」，予以更正），在高雄市ＯＯ區ＯＯ路000巷友人陳建儒之住
    處，以將甲基安非他命置入玻璃球燒烤吸食煙霧之方式，施
    用甲基安非他命1次乙節，業據被告於偵查中坦承不諱（僅
    表示忘記施用毒品時間），且為警採集尿液送驗，結果確呈
    安非他命及甲基安非他命陽性反應，有鑑定許可書、勘察採
    證同意書、高雄市政府警察局左營分局毒品案嫌疑人尿液代
    碼與姓名對照表（尿液代碼：C111006號）、正修科技大學
    超微量研究科技中心111年2月7日尿液檢驗報告（原始編號
    ：C111006號）在卷可憑，足以擔保被告自白犯罪與事實相
    符。準此，被告於前揭時間施用甲基安非他命之犯行，洵堪
    認定。
㈡、又被告前因施用毒品案件，經送觀察、勒戒後，認有繼續施
    用毒品傾向，經法院裁定令入戒治處所施以強制戒治，嗣經
    停止戒治、撤銷停止戒治，於92年12月14日執行完畢，並經
    臺灣高雄地方檢察署（下稱高雄地檢署）檢察官以92年度戒
    毒偵字第1096號不起訴處分確定，迄今並無再為觀察、勒戒
    或強制戒治處遇之紀錄，有臺灣高等法院被告前案紀錄表在
    卷可稽。本件係被告於前開觀察、勒戒、強制戒治執行完畢
    釋放3年後所為，依前揭說明，縱被告其間因犯施用毒品罪
    經起訴、判刑或執行，仍應依毒品危害防制條例第20條第3
    項規定，再予適用觀察、勒戒之機會。
㈢、至於被告於107年3月間因施用毒品，經高雄地檢署檢察官以1
    07年度毒偵字第1589號為附命完成戒癮治療之緩起訴處分確
    定，緩起訴期間自107年7月11日至108年7月10日止，後因被
    告完成戒癮治療，緩起訴期滿未經撤銷，有緩起訴處分書及
    臺灣高等法院被告前案紀錄表在卷可稽。惟「緩起訴處分之
    戒癮治療」與「觀察、勒戒或強制戒治」之處遇，因法律規
    定之程序、效果均不相同，已無法等同視之，即被告初犯（
    或觀察、勒戒、強制戒治執行完畢釋放3年後再犯）施用毒
    品，經為命戒癮治療之緩起訴處分，若遭撤銷，檢察官針對
    該次撤銷緩起訴之施用毒品犯行，或者戒癮治療履行完畢，
    檢察官針對之後施用毒品犯行，均仍應依前揭毒品危害防制
    條例第20條或第23條之規定處理，亦可以再為緩起訴，然不
    得逕行起訴（最高法院110年度台非字第98號判決、110年度
    台上字第2096號判決意旨參照）。是被告雖完成戒癮治療期
    程，所受之前揭緩起訴處分未遭撤銷，仍無任何等同受有「
    觀察、勒戒或強制戒治執行」之效果，檢察官針對本件施用
    毒品再為聲請觀察、勒戒，亦為適法，併此說明。
㈣、本件聲請意旨載明已給予被告機會，令被告參加指定醫療機
    構之戒癮治療評估，然被告均未按期前往，且經傳訊無正當
    理由不到庭，顯無配合戒癮治療之意願，可見其戒絕毒癮之
    意志不堅，自制力薄弱，僅以寬鬆之社區性戒癮治療，難以
    期待其能完全戒除毒癮，認不宜為戒癮治療之緩起訴處分（
    如附件），而依卷證資料所示，被告於前述強制戒治執行完
    畢釋放後，復於107年間因施用毒品案件，業經高雄地檢署
    檢察官為附命戒癮治療之緩起訴處分，完成戒癮治療後，仍
    再犯本件施用毒品犯行，可見被告戒癮治療成效不彰。又被
    告對於本件施用毒品犯行表示願意參與零毒害多元司法處遇
    計畫（見偵卷第51頁），卻未於指定日期111年5月10日至長
    庚醫療財團法人高雄長庚紀念醫院參加第二級毒品戒癮治療
    初診評估，且於偵查中經檢察官依其戶籍址傳喚2次，被告
    無故未到庭，此有未完成戒癮治療評估通知書、檢察官辦案
    進行單、送達證書、點名單、訊問筆錄在卷可佐，難認被告
    有面對本案偵查並正視其患有毒癮之事實，尚難期待被告能
    憑藉自身意志力戒除毒癮，則檢察官考量本案具體情節，向
    本院聲請令被告入勒戒處所觀察、勒戒，以監禁式之治療方
    式，求短時間內隔絕被告之毒品來源，務使其專心戒除毒癮
    ，而未依刑事訴訟法第253條之1規定對被告為附命完成戒癮
    治療之緩起訴處分，核屬有據。
五、綜上所述，本件聲請為有理由，應予准許，依毒品危害防制
    條例第20條第3項、第1項，裁定如主文。
中　　華　　民　　國　　111 　年　　10　　月　　20　　日
                  刑事第三庭  法　官  林青怡
以上正本證明與原本無異。
如不服本裁定應於送達後5日內向本院提出抗告狀。
中　　華　　民　　國　　111 　年　　10　　月　　21　　日
                              書記官  蔡靜雯
【附件】聲請書乙份